臺灣彰化地方法院民事裁定
110年度輔宣字第25號
聲  請  人  林儀婷  



相  對  人  林慶源  



關  係  人  林怡雯  

            林宣佑  

上列當事人間聲請輔助宣告事件，本院裁定如下：
    主    文
宣告林慶源（男，民國00年0月0日生，身分證統一編號：Z00000
0000號）為受輔助宣告之人。
選定林怡雯（女，民國00年0月00日生，身分證統一編號：Z0000
00000號）為受輔助宣告之人之輔助人。
聲請費用由受輔助宣告之人負擔。
    理    由
一、聲請意旨略以：聲請人係相對人之女，相對人於民國110年9
    月11日因雙極及情感疾患，致其為意思表示或受意思表示，
    或辨識其意思表示之效果之能力，顯有不足，相對人只要躁
    鬱症發作，就會亂花錢買東西，目前有二手車及機車貸款，
    且相對人沒有工作，根本無能力償還，有同意書、相對人林
    慶源中華民國身心障礙證明、秀傳醫療財團法人彰濱秀傳紀
    念醫院診斷證明書、戶籍謄本等件為證，爰依法聲請准予裁
    定相對人為受輔助宣告之人，並請求選定聲請人之女林怡雯
    為輔助人等語。
二、按對於因精神障礙或其他心智缺陷，致其為意思表示或受意
    思表示，或辨識其意思表示效果之能力，顯有不足者，法院
    得因本人、配偶、四親等內之親屬、最近1年有同居事實之
    其他親屬、檢察官、主管機關或社會福利機構之聲請，為輔
    助之宣告，民法第15條之1第1項定有明文。又按受輔助宣告
    之人，應置輔助人；法院為輔助之宣告時，應依職權就配偶
    、四親等內之親屬、最近1年有同居事實之其他親屬、主管
    機關、社會福利機構或其他適當之人選定一人或數人為輔助
    人；法院為前項選定前，得命主管機關或社會福利機構進行
    訪視，提出調查報告及建議。輔助之聲請人或利害關係人亦
    得提出相關資料或證據，供法院斟酌；法院選定輔助人時，
    應依受輔助宣告之人之最佳利益，優先考量受輔助宣告之人
    之意見，審酌一切情狀，並注意下列事項：(一)受輔助宣告
    之人之身心狀態與生活及財產狀況。(二)受輔助宣告之人與
    其配偶、子女或其他共同生活之人間之情感狀況。(三)輔助
    人之職業、經歷、意見及其與受輔助宣告之人之利害關係。
    (四)法人為輔助人時，其事業之種類與內容，法人及其代表
    人與受輔助宣告之人之利害關係。民法第1113條之1第1項、
    同條第2項準用第1111條、第1111條之1分別定有明文。
三、查聲請人主張之事實，業據其提出同意書、相對人林慶源中
    華民國身心障礙證明、秀傳醫療財團法人彰濱秀傳紀念醫院
    診斷證明書、戶籍謄本等件為證。又經本院在鑑定人衛生福
    利部彰化醫院蕭銘鴻醫師前訊問相對人，經詢問相對人算術
    問題，1000減450或500減450均算不出來。又鑑定人當場具
    結鑑定陳述：詳細鑑定另陳鑑定報告書等語，有本院訊問筆
    錄可佐。另經本院囑託衛生福利部彰化醫院鑑定結果，認為
    ：「（一）醫學上的診斷（生物學上之要素）：雙極性情感
    疾患，躁型。障礙程度：目前約輕度至中度。（二）生活狀
    況及現在身心狀態：1.日常生活狀況：目前個案住在彰濱秀
    傳醫院精神科慢性病房，可言語溝通及自理其日常生活，但
    多數時間躺床，即使择督促也不願參加職能活動，表情看起
    來憂鬱，但否認有自殺意念。可買自己想要的東西，認得金
    錢，也知道金錢可購物；但對於物價及購買力判斷不佳(如
    ：一包煙25元，一個便當125元）。2.身體狀態【包括理學
    檢查、臨床檢查(尿、血等)及其他檢查】：無顫抖等肢體異
    常行為。3.精神狀態：（1）意識/溝通性：清醒。（2）記
    憶力：需反覆的提醒及努力的記才能記起。（3）定向力：
    正常。（4）計算能力：算錯45+55，0000-000，12x2等尚基
    本的算數。（5）理解、判斷力：抽向思考及判斷力不佳且
    侷限；難以回答假設性的問題；難以類比事物。（6）現在
    性格特徵：話量少、反應遲頓，處在憂鬱期。（7）其他（
    氣氛、感情狀態、幻覺、妄想、異常行動等）：表情憂鬱。
    （8）智能檢查、心理學檢查：記憶及判斷力受損。（三）
    有關判斷能力判定之意見：不宜單獨管理處分自己財產。判
    定的根據（檢查所見及說明）：依林慶源男士目前心智狀況
    ，可行動自如，話量少、偶爾會答非所問；於生活自理等方
    面皆可自行處理。個案因慢性雙極性情感疾患造成長期人際
    、社會、職業及家庭功能逐漸變差，及部分認知功能缺損。
    躁症發作時有明顯衝動行為，對於金錢價值的判斷和過往變
    化極大，導致對於利益較重大、事項較複雜、耗時或需持續
    力等認知功能及判斷力不佳，以致金錢、是非對錯等概念缺
    損。而依過往經驗，個案因病識感不佳，難規則服藥，很可
    能會再度發病，若未接受輔助之保護，預期將受到利益上之
    明顯及經常性傷害。是故，不宜獨自管理與處置個人事務，
    重大決策宜先和家人討論。（四）回復可能性說明：雙極性
    情感疾患為陣發慢性情感性疾患，依個案過去病史可推估因
    為病識感不佳，易再因未規則接受治療而再度復發，若控制
    良好可減少發病之可能。（五）鑑定判定及說明：1.基於受
    鑑定人有雙極性情感疾患。目前雙極性情感疾患處於鬱期，
    其程度達輕度至中度，難以獨自管理處分自己的財產，慢性
    雙向情感性疾患為陣發型，依過去病史發作的機率高，若控
    制良好可減少發病之可能。2.雙極性情感疾患之程度，能意
    思表示或受意思表示、能辨識其意思表示之效果、但金錢、
    數字、是非對錯等概念缺損，可為輔助宣告。」等語，有衛
    生福利部彰化醫院110年12月21日彰醫精字第1100500492號
    函所附之成年監護鑑定書可稽。堪認相對人因雙極性情感疾
    患，致其為意思表示或受意思表示，及辨識其意思表示效果
    之能力，顯有不足，有受輔助之必要，聲請人聲請輔助之宣
    告，應予准許。
四、本件相對人既經輔助宣告，揆諸前揭規定，自應為其選定輔
    助人。查聲請人林儀婷及相對人之子女林怡雯、林宣佑均同
    意由聲請人擔任輔助人，此並有戶籍謄本、同意書及本院訊
    問筆錄等件附卷可憑。本院審酌關係人林怡雯與相對人關係
    密切，認為由關係人林怡雯擔任輔助人，應符合相對人之最
    佳利益。爰裁定如主文第2項所示。
五、訴訟費用負擔之依據：家事事件法第177條第2項、第164條
    第2項。
中    華    民    國   111    年    2    月     17    日
                   家事法庭   法  官  陳明照
以上正本係照原本作成。　　　　　　　　　 
如對本裁定抗告，須於裁定送達後10日內向本院提出抗告狀，並
繳納抗告費新臺幣1,000元。
中　　華　　民　　國　　111 　年　　2 　　月　　17　　日
                              書記官  姚怡蕙